臺灣高等法院高雄分院刑事判決
111年度上訴字第511號
上  訴  人  
即  被  告  DANG  VAN  TUAN（中文名：鄧文俊）




選任辯護人  顏子涵律師
上列上訴人因公共危險案件，不服臺灣屏東地方法院110年度訴
字第633號，中華民國111年4月29日第一審判決（起訴案號：臺
灣屏東地方檢察署110年度偵字第5020號），提起上訴，本院判
決如下：
    主  文
上訴駁回。
    事  實
一、DANG VAN TUAN前向蔡文平租用坐落屏東縣○○鄉○○段0000地
    號土地（下稱1100地號土地）上鐵皮建築物（下稱A建物）
    ，嗣因蔡文平提前終止租約而心生不滿，明知A建物及相鄰
    坐落東庄段1101地號土地（下稱1101地號土地）上木造工寮
    之建築物（下稱B建物），分別為蔡文平及郭英仁所有，均
    非供人居住之住宅，且案發當時無人在內，竟基於放火燒燬
    現未有人所在之他人所有建築物之犯意，分別為下列行為：
　㈠於民國110年4月16日6時12分許，騎乘車牌號碼000-000號普
    通重型機車（下稱A車），前往屏東縣○○鄉○○路0段00號「九
    如加油站」（下稱九如加油站），以自備之白色家用水桶1
    個購買汽油後，騎乘A車至距離九如加油站約5分鐘車程之A
    建物，朝A建物東南側潑灑汽油，並點火引燃後即離開現場
    ，火勢迅速蔓延，致A建物受有如附表編號1①所示之損壞情
    形，且A建物因重要構成部分塌陷，已達喪失其效用之程度
    而燒燬，上開火勢並持續延燒至B建物，致B建物受有如附表
    編號1②所示之損壞情形（下稱第1次火災）。
　㈡於110年4月17日22時11分許，另行起意又騎乘A車前往九如加
    油站，以自備之小水桶1個購買汽油後，再騎乘A車至距離九
    如加油站5分鐘車程之B建物，朝B建物潑灑汽油，並點火引
    燃後即離開現場，致B建物受有如附表編號2所示之損壞情形
    ，且B建物因重要構成部分塌陷，已達喪失其效用之程度而
    燒燬（下稱第2次火災）。嗣經人發現現場火勢猛烈而報警
    ，循線始查悉上情。
二、案經蔡文平訴由屏東縣政府警察局里港分局報告臺灣屏東地
    方檢察署檢察官偵查起訴。
    理  由
壹、程序部分
    查本案認定事實所引用之卷內被告以外之人於審判外之陳述
    ，業據檢察官、上訴人即被告DANG VAN TUAN（下稱被告）
    及其辯護人於本院審理時同意有證據能力(見本院卷第173至
    175頁)，且本院審酌上開證據作成時之情況，尚無不當取供
    或違反自由意志而陳述等情形，並均與本案待證事實具有重
    要關聯性，認為以之作為本案之證據確屬適當，自均具有證
    據能力。另被告及其辯護人固爭執告訴人蔡文平於警詢時之
    證述，及1100地號火警案之火災原因調查鑑定書（下稱1100
    地號鑑定書）相片15說明欄內容之證據能力（本院卷第107
    頁），惟本院並未引用被告爭執上開部分之證據資料作為認
    定本案犯罪事實之依據，附此敘明。
貳、實體部分　　
一、訊據被告固對事實欄所述事實均不爭執，惟矢口否認有何放
    火燒燬現未有人所在之他人所有建築物犯行，辯稱：我沒有
    放火燒燬A、B建物（見本院卷第279、281頁）。辯護人上訴
    意旨另以：屏東縣政府警察局里港分局新南派出所調取110
    年04月16日火災發生前本案建物鄰近路徑之監視器錄影畫面
    ，並未發見被告行經之影像；而屏東縣政府消防局所作成二
    份火災調查鑑定書，第一份對於起火原因載以「起火原因無
    法研判」，第二份亦僅得推測起火原因「以人為縱火造成火
    災之可能性最大」，無法完全排除例如微小火源蓄熱等其他
    成因，是本案僅有告訴人蔡文平之單方指訴。又證人陳德謀
    及證人楊麗芬均未曾見過被告，雖上開證人曾證稱本案火災
    發生之前，曾看過工寮前後插有線香，但不知悉係何人所為
    ，縱使本案二次火災屬人為所致，亦無證據佐證被告即為案
    發前擺放線香及雞蛋之人，不得遽為推論被告即犯有縱火行
    為，上開證人之證述皆無法補強告訴人蔡文平之指訴。再由
    證人鍾恆玉之證詞可知被告之中文程度不佳，不足以直接與
    告訴人蔡文平溝通，遑論以中文向告訴人蔡文平恐嚇欲縱火
    燒工寮。又被告雖曾於警詢時陳稱二次火災發生時自己皆在
    其租屋處，並未據實供述該時前往加油站購買汽油，仍不能
    僅因被告曾有與事實未符之供述，即為被告有罪之認定（見
    本院卷第19至21、107至109頁）。
二、經查：
　㈠上開犯罪事實除被告否認部分外，其餘部分業據被告承認在
    卷（見本院卷第275至281頁），核與證人即告訴人蔡文平、
    證人即蔡文平之妻鍾恆玉於偵查中具結及原審審理時，證人
    即B建物所有人郭英仁於警詢時，證人即B建物承租人陳德謀
    、楊麗芬於警詢及原審審理時所為證述相符（見警卷第37至
    39、41至43頁，他卷第21至22頁，偵卷第32至34、145至147
    、181至187頁，原審卷第115至130頁），並有員警調查報告
    、屏東縣屏東地政事務所土地所有權狀、現場照片、監視錄
    影畫面翻拍照片、GOOGLE衛星空照圖、勞動部110年6月2日
    勞動發事字第1100010310號函暨所附聘僱許可資料、員警職
    務報告等在卷可稽（見警卷第7至9、51至63、69至77頁，他
    卷第53至63頁，偵卷第117至122、127至132、175頁）。又A
    、B建物分別因第1、2次火災燃燒後，支撐A、B建物之屋頂
    、牆面等主要構成部分，皆因受燒碳化、燒失、塌陷，受損
    情形已影響A、B建物之整體結構，致無法供正常使用，而喪
    失主要效用，已達燒燬之程度詳如附表編號1至2所示，亦有
    屏東縣政府消防局110年5月7日、110年5月18日屏消調字第1
    1030742600、11030828900號函暨所附1100、1101地號鑑定
    書等件附卷可憑（見偵卷第11至94頁，1100地號鑑定書相片
    15說明欄內容無證據能力部分不在本院調查範圍內，附此敘
    明）。
　㈡至於起訴書於犯罪事實固記載1100地號土地「上有一鐵皮建
    築物及木造工寮，第1次火災致上開鐵皮建築物及木造工寮
    均燒燬；1101地號土地上則另有一工寮，第2次火災致該工
    寮燒燬」（見本院卷第31至32頁）。惟依現場照片顯示，第
    1次火災遭延燒之木造工寮，與第2次火災燒燬之工寮，為同
    一工寮（見偵卷第40至41、85至86頁），且告訴人蔡文平、
    證人陳德謀於原審審理時均證稱：A建物在1100地號土地上
    ，B建物在A建物隔壁的1101地號土地上，A、B建物係在不同
    土地上（見原審卷第118、128頁），又證人楊麗芬於警詢時
    則證稱：B建物在第1次火災發生時有被延燒到等語（見他卷
    第21頁），由此可認A、B建物係分別坐落在1100、1101地號
    土地；再如附表編號1至2所示，第1次火災雖致B建物有木材
    受燒後碳化及燒失情形，然未影響B建物之整體結構，而使B
    建物喪失主要效用，未達燒燬之程度；B建物係於第2次火災
    後，有木造牆面及內部擺設碳化、燒失、塌陷等情形，始達
    燒燬之程度。因此，本案第1次火災燒燬之建築物，應為坐
    落1100地號土地上之A建物；B建物於第1次火災僅受延燒，
    並於第2次火災始致B建物燒燬，是起訴意旨記載1100地號土
    地上有一鐵皮建築物及木造工寮，1101地號土地上則另有一
    工寮，容有未洽，上情業經原審公訴檢察官當庭更正（見原
    審卷第110頁），附此敘明。　　
  ㈢第1、2次火災之起火原因均為人為縱火：
  ⒈按火災原因之鑑定，常因火災現場燒燬、燒失而無法取得確
    切之證據用以確認火災發生之原因，故火災鑑定方式通常係
    以排除法為之，於排除其他可能發生火災之原因後，所留存
    之因素即可判斷為最具可能性之結論。
  ⒉第1次火災之起火原因：
  ⑴依1100地號鑑定書之記載，本案第1次火災時之天候狀況為「
    晴天、氣候晴朗無雨，現場風勢弱，風向為無明顯風勢」（
    見偵卷第17、28頁），當時並未發生如雷擊等天然災害，應
    可排除因天然災害引起火災之可能性；復依搶救時之情況觀
    察，現場電源雖為開啟狀態，惟無漏電情形（見偵卷第28頁
    ），應可排除電氣因素引起火災之可能性；再依屏東縣政府
    消防局接獲報案時間為110年4月16日6時24分許，抵達案發
    現場時間為同日6時33分許，到達火場途中即看到大量濃煙
    ，由外部可清楚看到火光，俟消防人員到達現場時，A建物
    已全面燃燒且火勢猛烈等情，有1100地號鑑定書在卷可證（
    見偵卷第25至28頁），可知A建物發生火災當時，火勢一經
    引燃，即甚快速、猛烈，能量至為巨大，方能造成全面燃燒
    、一發不可收拾之猛烈火勢。
  ⑵證人楊麗芬於警詢時證稱：110年4月16日早上，我發現田地
    方向有煙，抵達現場時看到A建物已經燒光；B建物沒有門禁
    ，門窗無上鎖，幾乎是開放的，最近有在B建物周圍看到不
    明人士插香還有1盤雞蛋，B建物沒有煮食情形，沒有神龕亦
    無擺放電器，我跟陳德謀都沒有抽菸習慣等語（見偵卷第79
    至80頁）。依據證人楊麗芬上開證述內容，其僅客觀陳述其
    親身經歷見聞之過程，未見有何對被告不利證述之情形；再
    衡以證人楊麗芬於原審審理時證稱不認識被告，於本案發生
    之前未見過被告等語（見原審卷第129頁），可認依據證人
    楊麗芬於警詢時之證述，第1次火災發生時，自其發現案發
    現場傳出濃煙至抵達現場之短時間內，A建物已然燒燬，益
    徵第1次火災之火勢係快速引燃並迅速擴大燃燒，顯與微小
    火源所產生之緩慢蓄積、煙霧擴散之徵象不同，而微小火源
    既屬微小，且尚須混入現場可燃物中歷經相當時間，始能蓄
    積足以燃燒周圍物品之熱能，若僅係因微小火源蓄熱致生火
    災，應難導致突發大火，亦不會造成猛烈且一發不可收拾之
    火勢，顯見火災當時應有相當份量之高度可燃性物質助燃。
    是排除上述常見之可能起火原因（天然災害、電氣因素、微
    小火源蓄熱）後，A建物應係人為縱火所造成。
  ⒊第2次火災之起火原因：
　⑴本案第2次火災發生後，經送屏東縣政府消防局，鑑定結果略
    以（詳見1101地號鑑定書，偵卷第70至72頁）：①檢視起火
    處附近未發現擺放自然發火物質或其他化工原料等物品，故
    排除類似物品引燃之可能性；②起火處附近並未擺放烹煮用
    具，亦未發現有煮食情形或殘跡，故排除煮食不慎造成火災
    之可能性；③起火現場周圍並未發現施放爆竹煙火或整地燃
    燒等殘跡，起火處周圍及上方亦有屋頂及部分木造牆面阻隔
    ，故排除爆竹煙火或飛火等造成火災之可能性；④起火處附
    近並無擺放電器或有電源線經過，亦未發現有電線熔痕跡證
    。依證人郭英仁證稱：第1次火災發生後，現場電表就已經
    損壞沒有供電等語，證人楊麗芬亦證稱：現場沒有擺放電器
    等語，故排除電氣因素造成火災之可能性；⑤經調查人員清
    理、檢視起火處附近，並未發現垃圾桶或菸灰缸殘跡，亦未
    發現微小火源點狀深層燃燒痕跡，且證人楊麗芬亦證稱其與
    證人陳德謀並無抽菸習慣等語，該處又係放置木櫃、木桌等
    雜物，較無微小火源蓄熱條件，故本案因微小火源蓄熱造成
    火災之可能性較低；⑥經調查人員清理、復原起火處附近地
    面，雖未發現易燃液體大面積潑灑，或滲透性燃燒痕跡，且
    使用石油類檢知管亦未檢出石油類成分，惟起火處附近係擺
    放木櫃、木桌，附近有紙箱、塑膠桶及帆布等雜物，均易於
    明火引燃，B建物又無門禁管制亦未上鎖，外人可隨意進出
    ，故本案無法排除外人入侵以明火引燃起火處附近可燃物，
    而造成火災之可能性，又起火處附近未發現其他可能之發火
    源，故研判本案係以人為縱火引燃起火處附近可燃物，造成
    火災之可能性較大等語。依據1101地號鑑定書內容、現場勘
    查採證結果、證人郭英仁及楊麗芬之證述等證據方法，業已
    排除自然發火物質或其他化工原料引燃、煮食不慎、爆竹煙
    火或飛火、電氣因素、微小火源蓄熱等其他最有可能之起火
    因素，B建物應係人為縱火所造成。
  ⑵至於第2次火災起火處未檢出石油類成分之原因，經原審電詢
    屏東縣政府消防局承辦人員，回覆略以：使用石油導致起火
    ，起火處有可能無法檢出石油類成分，因起火處最早燃燒，
    有可能石油被燒光，或是因為消防射水被沖掉，導致未能檢
    出石油類成分等語，有原審公務電話紀錄在卷可佐（見原審
    卷第85頁），因此無法認為B建物之人為縱火時並未使用汽
    油或易燃液體。
  ⒋上訴意旨雖主張本案起火仍無法排除人為縱火之其他原因云
    云，惟查：第1、2次火災分別經逐一排除天然災害、電氣因
    素、微小火源蓄熱等可能性後，僅剩人為縱火造成火災之可
    能性無法排除。況第1、2次火災自消防人員接獲報案至抵達
    案發現場之時間，均未超過10分鐘，有屏東縣政府消防局九
    如分隊火災出動觀察紀錄在卷可佐（見偵卷第28、78頁），
    然消防人員猶未及搶救，致A、B建物短時間內迅速燒燬，顯
    見2次火災均係猛烈且一發不可收拾之火勢，足認第1、2次
    火災當時，均應有相當份量之高度可燃性物質助燃。從而，
    本案2次火災之起火原因經排除天然災害、電氣因素、微小
    火源等可能引燃火災之起火原因後，應係人為縱火所致，均
    堪可認定。上訴意旨仍以前詞置辯，並不足採。　　
　㈣被告確有犯案動機：
　⒈告訴人蔡文平於偵查中證稱：我曾將A建物隔出1個房間租給
    被告1個月，嗣於109年年底時，因發覺被告交友複雜，我就
    不敢租給被告，被告曾經向我的越南籍太太鍾恆玉以越南語
    表示，若不將A建物租給他，就要放火燒燬A建物等語（見偵
    卷第145至147、182至183頁）。嗣於原審審理時證稱：我是
    109年年底至110年農曆年期間，將A建物租給被告1個月，後
    因被告交友複雜，我就主動終止租約，我是做土木工程的，
    於7時至8時許，及17時至18時許，會到A建物收放工具，我
    遇到被告時跟他說要終止租約，被告就以中文向我表示要放
    火燒A建物，當時鍾恆玉沒有在場，被告也有跟鍾恆玉說要
    放火燒A建物；火災發生前被告曾進入A建物，我有去九如派
    出所報案等語（見原審卷第115至119頁）。
　⒉證人即蔡文平配偶鍾恆玉於偵查中證稱：被告曾用越南語跟
    我說，若不把A建物租給他，就要放火燒燬A建物等語（偵卷
    第184頁）。嗣於原審審理時證稱：被告曾經用越南語跟我
    說，如果蔡文平不把A建物租給他，就要把A建物燒燬，可能
    蔡文平知道被告交友複雜，不想將A建物租給他，我不清楚
    被告有沒有直接跟蔡文平說過，我有聽過被告說中文，當時
    是蔡文平問被告在哪裡工作，被告用中文回答在公司上班等
    語（見原審卷第120至124頁）。
　⒊觀諸告訴人蔡文平上開證述，就其曾將A建物出租予被告，嗣
    因認被告交友複雜而提前終止租約，後被告以越南語向鍾恆
    玉表示若不出租A建物，就要放火燒燬A建物等節；及證人鍾
    恆玉前揭證述，就告訴人蔡文平提前終止租約後，被告曾經
    用越南語對其表示，若告訴人蔡文平不把A建物租給被告，
    就要把A建物燒燬等節，上開證人所為證述互核相符。再互
    核告訴人蔡文平、鍾恆玉之證述，關於告訴人蔡文平與被告
    終止租約之原因、終止租約後被告曾向鍾恆玉表示欲放火燒
    燬A建物等有關被告犯案動機之重要情節，亦無明顯出入而
    相互符合。又告訴人蔡文平證述關於火災發生前，被告曾進
    入A建物，其有至九如派出所報案乙節，亦與110年11月8日
    員警職務報告記載：告訴人蔡文平於110年4月7日13時30分
    許，發現A建物遭人無故侵入等語相符，是告訴人蔡文平、
    鍾恆玉之證詞，足堪採信。上訴意旨固以告訴人蔡文平指稱
    被告曾以中文向其表示要放火燒燬A建物，且依證人鍾恆玉
    之證述，被告之中文能力應該無法為此表達為辯，惟證人鍾
    恆玉之證述內容提及有聽過被告以中文回答蔡文平「在公司
    工作」，且被告於原審審理時自承：我到臺灣工作已經超過
    5年，我會講一點點中文等語（見原審卷第145至146頁），
    被告既能以中文接受關於工作地點之問答，可見其並非毫無
    以中文溝通之能力，上訴意旨就此部分所辯尚難採信。
　㈤被告確有2次購買汽油之行為後，立即前往案發地點實施本案
    第1、2次之縱火行為：
　⒈被告分別於110年4月16日6時12分許、同年月17日22時11分許
    ，騎乘A車至九如加油站，以自備之白色家用水桶、小水桶
    購買汽油，後A、B建物被告於購買汽油12分鐘後之110年4月
    16日6時24分許、21分鐘後之同年月17日22時43分許，分別
    經通報發生火警，足見被告在九如加油站購買汽油後不久，
    A、B建物即發生第1、2次火災；而九如加油站距離A、B建物
    僅需5分鐘車程，亦有員警調查報告、GOOGLE地圖相關位置
    圖等件在卷可參（見警卷第9頁），是本案第1、2次火災之
    發生，與被告在九如加油站購買汽油並以白色家用水桶、小
    水桶盛裝之行為，於時間及地點上具有高度關連性而有相當
    因果關係，可認本案2次縱火行為確屬被告所為。
　⒉再以卷附現場照片（見偵卷第39頁），A、B建物係緊鄰之建
    築物，而被告與告訴人蔡文平間確因告訴人蔡文平提前終止
    租約，復拒絕將A建物租予被告而有糾紛，業如前述，被告
    因此對告訴人蔡文平有所不滿，是被告確有對告訴人蔡文平
    所有之A建物及緊鄰之B建物放火洩恨之動機存在。況B建物
    於A建物遭蓄意縱火燒燬後，隔日即再次因人為縱火造成火
    災，更可見被告係因第1次火災未能致B建物燒燬，始於隔日
    再次縱火，以達其放火燒燬A、B建物洩恨之目的。
  ⒊綜上，本案2次火災起火原因均為人為縱火，且被告先後於第
    1、2次火災發生前不久之110年4月16日6時12分許、同年月1
    7日22時11分許，以自備之白色家用水桶、小水桶，在距離A
    、B建物5分鐘車程之九如加油站購買汽油後，旋即發生第1
    、2次火災，而本案被告因遭蔡文平提前退租，有起意縱火
    報復之動機，已可認定本案2次縱火犯行確係被告所為。
　㈥被告辯解及其他上訴意旨不足採信部分
　⒈被告固辯稱：我不確定1100、1101地號土地上工寮在哪裡，
    也沒有朝A、B建物潑灑汽油並點火燃燒，我從事養豬場工作
    ，買汽油是要為工作車加油（見原審卷第61至62頁），惟查
    ：
　⑴被告於第1次警詢時矢口否認於案發當晚外出，辯稱：110年4
    月16日6時25分許、同年月17日22時44分許，我都在屏東縣○
    ○鄉○○路00巷0號租屋處，跟我一同居住的陳氏竹可以證明（
    見警卷第13至15頁）；嗣於第2次警詢時，經員警提示被告
    購買汽油之監視錄影畫面翻拍照片後，旋改稱：110年4月16
    日6時12分許、同年月17日22時11分許，我有到九如加油站
    購買汽油等語（見警卷第23頁），已可證明被告於警方第一
    次調查初始，即有刻意隱瞞曾於案發當時騎乘A車外出前往
    九如加油站購買汽油之情形。上訴意旨雖主張不能僅因被告
    警詢二次陳述不一即為被告有罪之認定，但依據被告上開二
    次陳述，已可證明被告所指二次案發之時均在家之不在場抗
    辯為不可採。
　⑵被告嗣後雖於偵查及原審審理時供稱：110年4月16日、同年
    月17日，這2次都是買4至5公升汽油，用途均係要為養豬場
    的工作車輛加油；109年8月21日結束在工廠的工作之後，我
    就到養豬場工作，我不知道養豬場的名字，場址是某條路的
    22號，不確定具體的地址，養豬場老闆是臺灣人，介紹養豬
    場工作給我的朋友已經回越南了；我在養豬場每天上班時間
    都一樣，從8時許至17時許，沒有休假時間（見偵卷第185至
    187頁，原審卷第61、141至146頁），但被告始終無法指明
    養豬場名稱、具體所在地，或介紹人之姓名以供原審調查。
    其次，被告固稱在養豬場工作時間為每日8時許至17時許，
    惟其購買汽油之時間為110年4月16日6時12分許、同年月17
    日22時11分許，均非其工作時間，衡情工作車加油並非特殊
    或緊急事項，何需被告犧牲其休息時間，在清晨或深夜前往
    九如加油站購買汽油？再觀察被告購買汽油所選擇之容器，
    被告2次購買汽油均選擇極易潑灑內裝溶液之白色家用水桶
    、小水桶，有被告至九如加油站購買汽油之監視錄影畫面翻
    拍照片在卷可參（見警卷第69、73頁），倘被告確係為工作
    車輛加油，應以口徑較小之容器，以便倒入工作車輛，或直
    接駕駛工作車輛前往九如加油站加油，何以捨此不為，反選
    擇騎乘A車，並使用不便於倒入車輛，卻利於潑灑之容器至
    九如加油站購買汽油？準此，被告所辯實與常情不符，顯屬
    無稽，被告上開主張核屬幽靈抗辯，無法證明其確有在養豬
    場工作，不能作為被告有利之認定。
　⑶被告雖辯稱其不確定1100、1101地號土地上工寮在何處，惟
    被告於警詢及原審審理時自承：我曾經向告訴人蔡文平租屋
    ，就是承租被燒燬的鐵皮建物，2間工寮都沒有人居住，告
    訴人蔡文平這間有放木材，好像都放差不多的東西等語（見
    警卷第17頁、原審卷第145頁），足見被告對於遭人縱火燒
    燬之A、B建物所在，確實知悉甚詳，是被告前開所辯，難以
    採信，無從作為有利被告之認定。
　⒉上訴意旨另以：經員警調閱110年4月16日火災發生前之道路
    監視器錄影畫面，並未錄到被告行蹤；且依證人陳德謀及楊
    麗芬之證述，亦無法證明被告即為案發前至B建物周圍插香
    之人。經查：依據證人陳德謀及楊麗芬之證述，僅能證明案
    發前曾有不明人士至B建物周圍插香，但本院並未認定被告
    即為該插香拜拜之人，亦未以此證據方法作為不利被告認定
    之補強證據。再觀諸1100地號土地火警案現場道路街景空拍
    圖，火災地點位在農田中間，非僅有單一出入口（見偵卷第
    35頁），而員警調閱之監視錄影畫面，僅有1100地號土地其
    中1個出入口，及被告當時租屋處至1100地號土地可能行經
    之路2處，有監視錄影畫面擷圖在卷可佐（見警卷第65至67
    頁），且案發現場並未裝設監視器，亦有員警職務報告在卷
    可參（偵卷第171頁），是上開監視錄影畫面僅能說明被告
    未行經前揭路段，無法以此動搖前述被告購買汽油至A、B建
    物縱火之認定。又認定本案2次縱火犯行確係被告所憑之證
    據，係有前開多項證據方法作為認定，業如前述，非如上訴
    意旨所稱本案僅有告訴人蔡文平之指訴且無補強證據可以佐
    證告訴人蔡文平之指訴，此部分所辯亦不可採。　　
  ㈦綜上，本案事證明確，被告上開犯行均堪認定，應依法論罪
    科刑。
三、論罪
　㈠核被告所為，均係犯刑法第174條第1項之放火燒燬現未有人
    所在之他人所有建築物罪，共2罪。
　㈡按放火罪原含有毀損性質在內，自無兼論毀損罪之餘地，是
    被告放火行為，造成告訴人蔡文平，被害人郭英仁、陳德謀
    、楊麗芬等人之財物損失，均不另論毀損罪。另按刑法上公
    共危險罪，其所保護之法益，重在公共安全，故其罪數應以
    行為之個數定之。又一行為所燒燬之對象縱然不同，但行為
    僅1個，而應為整體的觀察，成立單純一罪。經查，被告如
    事實欄一㈠所示犯行，係以一放火行為，燒燬A建物及延燒B
    建物（第1次火災時尚未燒燬），其該次放火行為僅1個，應
    成立單純一罪。再被告先、後2次放火行為，雖地點相近，
    然衡之第1次放火行為火災已撲滅，事件已告終了，而前、
    後次放火行為時間相隔1日有餘，且被告係於隔日再行添購
    汽油，顯係另行起意，具有獨立性，可認被告2次放火行為
    犯意各別，行為有異，應予分論併罰。
四、駁回上訴之理由
　㈠原審以被告事證明確，以行為人之責任為基礎，審酌被告與
    告訴人蔡文平並無深仇大恨，僅因告訴人蔡文平拒絕續租A
    建物予被告，竟心生怨懟，憤而放火，罔顧他人財產安全及
    公共安全，主觀惡性非輕，且其所為造成A、B建物及其內物
    品付之一炬，致告訴人蔡文平及其他被害人財產損失甚大，
    嚴重破壞社會公共安全，實不宜輕縱，又被告犯後於偵查及
    法院審理時均矢口否認犯行，未見悔意，復未與告訴人蔡文
    平及其他被害人等達成和解，賠償其等所受損害，犯後態度
    不佳；並考量其前無論罪科刑紀錄，兼衡其手段、情節，及
    被告自陳為高中畢業之智識程度，收容前在養豬場工作，每
    月收入新臺幣3萬元左右，未婚、無子女之生活經濟狀況等
    一切情狀，就其所犯上開2罪各處有期徒刑3年8月、3年8月
    。
　㈡定執行刑部分，審酌被告所為放火燒燬現未有人所在之他人
    所有建築物犯行，共2罪，時間集中於110年4月間，考量被
    告之犯罪動機、侵害之法益，並衡以整體刑法目的，與整體
    犯行之應罰適當性，茲就被告所犯2罪，定執行刑為有期徒
    刑5年。
　㈢保安處分部分，審酌被告為越南籍人士，且在我國因放火燒
    燬現未有人所在之他人所有建築物犯行，而受有期徒刑之宣
    告，若於刑之執行完畢後，仍容任其繼續留滯於本國，對本
    國社會治安造成莫大之危險性，自不宜任令被告繼續居留本
    國，有驅逐出境之必要，爰依刑法第95條規定，併宣告於刑
    之執行完畢或赦免後，驅逐出境。
　㈣沒收部分，審酌未扣案之白色家用水桶1個、小水桶1個，雖
    係被告所有且為本案犯罪所用之物，惟皆未經扣案，且非屬
    違禁物，衡以上開物品屬生活中易於取得之物，依刑法第38
    條之2第2項之規定，均不予宣告沒收或追徵。經核原審認事
    用法，並無不合，量刑亦屬允當。
　㈤被告提起上訴，否認本案犯行，所持抗辯業據本院一一批駁 
    如前，其提起上訴，為無理由，應予駁回。
據上論結，應依刑事訴訟法第368條，判決如主文。
本案經檢察官張志杰、蕭惠予提起公訴，檢察官劉宗慶、孫小玲
到庭執行職務。
中　　華　　民　　國　　111 　年　　9 　　月　　21　　日
                  刑事第七庭    審判長法  官  李璧君
                                      法  官  鍾佩真
                                      法  官  李東柏
以上正本證明與原本無異。
如不服本判決應於收受本判決後20日內向本院提出上訴書狀，其
未敘述上訴理由者並應於提起上訴後20日內向本院補提理由書狀
（均須按他造當事人之人數附繕本）「切勿逕送上級法院」。
中　　華　　民　　國　　111 　年　　9 　　月　　21　　日
　　　　　　　　　　　　　　　　　　　書記官  王紀芸　　
附錄本判決論罪科刑法條：
刑法第174條第1項
放火燒燬現非供人使用之他人所有住宅或現未有人所在之他人所
有建築物、礦坑、火車、電車或其他供水、陸、空公眾運輸之舟
、車、航空機者，處3年以上10年以下有期徒刑。

附表：
編號 起火處 受損情形 1 A建物東南側附近 ①A建物部分：東側中後段屋頂變形凹陷、內部木材及鐵皮受燒情形較嚴重、南側建物內部木材及鐵皮受燒情形較嚴重、西側屋頂呈往東側塌陷情形，靠近東側之鐵製橫樑受燒變色情形較為嚴重，建物正面未經拆除部分亦呈現往東變形坍塌現象。 ②B建物部分：南側靠近A建物之木材有燻黑、碳化及燒失，南、北側置物間緊鄰A建物部分之木材隔間上方燒失情形較為嚴重，天花板遭燻黑，內部擺放之器具及物品表面有部分受燒情形、北側天花板遭燻黑、上方燈具燒損、木製櫃子上方碳化燒失。 2 B建物內部 ①上方屋頂石棉瓦片浪板碎裂掉落，僅B建物靠南側附近有部分殘餘，四周木造牆面及內部擺設皆已碳化、燒失、塌陷，屋頂及牆面殘餘之木質樑柱碳化、燒失、燒細，並往西北側附近彎曲掉落。 ②B建物西北側受燒情形：上方石棉瓦屋頂碎裂掉落，周圍木質牆面及地面擺放之木櫃、木桌、雜物均已燒失，木質樑柱受燒後均往該處方向彎曲、掉落，並呈燒細、燒失情形，越往B建物西北側附近殘餘較少。